臺灣高雄地方法院刑事判決　　　　　　　100年度訴字第547號
公　訴　人　臺灣高雄地方法院檢察署檢察官
被　　　告　謝志豪
上列被告因違反毒品危害防制條例案件，經檢察官提起公訴（10
0 年度毒偵字第697 號），本院判決如下：
    主  文
謝志豪施用第一級毒品，累犯，處有期徒刑壹年。扣案驗後淨重
零點零柒陸公克之海洛因壹小包連同包裝袋均沒收銷燬之。
    事  實
一、謝志豪有多次犯罪經法院判刑確定之紀錄，最近一次經徒刑
    執行完畢係因民國96年間犯竊盜罪（二罪），經本院96年度
    易字第3334號判處有期徒刑8 月、8 月，應執行有期徒刑1
    年2 月確定，於97年3 月5 日入監執行後，一度於97年7 月
    17日至98年7 月15日間因執行另案觀察勒戒、強制戒治轉而
    出（後詳），嗣於99年5 月3 日期滿出監執行完畢。
二、又其前因施用毒品案件，經臺灣臺東地方法院97年度毒聲字
    第214 號裁定令入勒戒處所施予觀察、勒戒，於97年7 月17
    日入所執行，因有繼續施用毒品傾向，經臺灣臺東地方法院
    97年度毒聲字第85號裁定令入戒治處所施予強制戒治，於98
    年7 月15日出所執行完畢。
三、詎其經前開有期徒刑及觀察、勒戒、強制戒治執行完畢後5
    年內，仍不知悔改，復基於施用第一級毒品之犯意，於99年
    11月15日下午6 時40分許，在高雄市○○區○○路寶珠溝公
    園內，以新臺幣（下同）500 元之代價，向綽號「正仔」之
    不詳姓名成年男子購買海洛因1 小包，隨即以混入香菸內吸
    用之方式，施用第一級毒品海洛因1 次（起訴書記載為99年
    11月15日下午7 時50分，即後開採尿時點，回溯72小時內某
    時施用），旋於稍後之同日下午6 時55分許，在高雄市三民
    區○○○路、九如一路路口，為警盤檢發現其持有上開施用
    所餘海洛因1 小包（驗後淨重0.076 公克），經採尿送驗呈
    嗎啡即海洛因經人體水解代謝產物陽性反應而查獲。
四、案經高雄市政府警察局三民第二分局報告臺灣高雄地方法院
    檢察署檢察官偵查起訴。
    理  由
壹、證據能力部分：
    按被告以外之人於審判外之陳述，雖不符刑事訴訟法第159
    條之1 至之4 之規定，然經當事人於審判程序同意作為證據
    ，法院審酌該言詞陳述或書面陳述作成時之情況，認為適當
    者，亦得為證據，刑事訴訟法第159 條之5 第1 項定有明文
    。本判決後開引用具有傳聞證據性質之證據資料，已經檢察
    官、被告於審理期日同意為證據使用，是其縱無刑事訴訟法
    第159 條之1 至第159 條之4 或其他傳聞法則例外之情形，
    亦經本院審酌該證據作成之情況，既無違法取得情事，復無
    證明力明顯過低等情形，以得供做法院判斷事實之依據為適
    當，認為均有證據能力，得為證據。
貳、實體部分：
一、前揭施用第一級毒品海洛因之犯罪事實，業據被告謝志豪於
    本院審理時自承不諱，並有扣案白色粉末1 小包在卷，其重
    量及成分經高雄市立凱旋醫院測量並以氣相層析質譜儀法（
    GC／MS）等科學方法檢驗結果，為驗後淨重0.076 公克之海
    洛因，有該院99年12月22日高市凱醫驗字第15120 號檢驗報
    告附卷可按，又其前揭時地為警採尿送高雄市立凱旋醫院檢
    驗結果，亦呈嗎啡即海洛因經人體水解代謝產物之陽性反應
    ，有該院100 年1 月3 日，編號DALR2051號檢驗報告存卷可
    憑，與上開報告均為鑑定機關本於專業知識暨以精密儀器測
    試後所得之結論，自可憑信。被告謝志豪自白施用海洛因，
    核與事實相符，犯行堪予認定。
二、又被告謝志豪前因施用毒品案件，經臺灣臺東地方法院97年
    度毒聲字第214 號裁定令入勒戒處所施予觀察、勒戒，於97
    年7 月17日入所執行，因有繼續施用毒品傾向，經臺灣臺東
    地方法院97年度毒聲字第85號裁定令入戒治處所施予強制戒
    治，於97年9 月12日轉入，98年7 月15日出所執行完畢，有
    臺灣高等法院被告前案紀錄表在卷可按，其經觀察、勒戒、
    強制戒治執行完畢，5 年內再犯本件施用第一級毒品海洛因
    之犯罪事證已臻明確，應依法論科。
三、按海洛因為毒品危害防制條例第2 條第2 項第1 款規定之第
    一級毒品，除法律另有規定者外，不得持有、施用。核被告
    謝志豪所為，係犯毒品危害防制條例第10條第1 項之施用第
    一級毒品罪。其因施用而持有海洛因之低度行為，應為施用
    之高度行為所吸收，不另論罪。又被告謝志豪前於96年間犯
    竊盜罪（二罪），經本院96年度易字第3334號判處有期徒刑
    8 月、8 月，應執行有期徒刑1 年2 月確定，於97年3 月5
    日入監執行後，一度於97年7 月17日至98年7 月15日間因執
    行另案觀察勒戒、強制戒治而轉出，嗣於99年5 月3 日期滿
    出監執行完畢，有臺灣高等法院被告前案紀錄表及臺灣高等
    法院在監在押全國紀錄表各1 份在卷可按，其5 年之內再因
    故意犯有期徒刑以上刑之本罪，為累犯，應依法加重其刑。
四、爰審酌被告謝志豪之年齡、品行、智識能力、犯罪手段、行
    為對法益造成侵害之程度，其為55年12月9 日出生、受有國
    中肄業教育程度之人，為本件犯罪時年43歲，有警詢年籍資
    料在卷可參，前有多次犯罪經法院判刑確定執行完畢之紀錄
    ，除上開構成施用毒品訴追條件及累犯之要件，不再重複者
    外，另有：(一)83年間因煙毒、竊盜案件，經本院83年度訴字
    第3105號依序判處有期徒刑3 年2 月、5 月，應執行有期徒
    刑3 年6 月確定；(二)86年間因竊盜案件，經臺灣高等法院高
    雄分院86年度上易字第1695號（本院86年度易字第3448號）
    判處有期徒刑1 年確定；(三)86年間因煙毒案件，經本院86年
    度訴字第2736號判處有期徒刑3 年1 月確定，嗣與前開(二)所
    示之刑合併經本院86年度聲字第2062號裁定應執行有期徒刑
    4 年，於94年11月16日期滿出監執行完畢，有臺灣高等法院
    被告前案紀錄表及臺灣高等法院在監在押全國紀錄表各1 份
    在卷可按，素行欠佳，茲就其施用毒品之犯罪類型，雖有認
    為僅屬自戕行為，並未涉侵害他人法益者，惟姑不論此見與
    我國現行刑事立法除就行為人藉自殘行為達到其他侵害國家
    、社會法益結果之目的，而在相關特別立法如妨害兵役治罪
    條例等特別法中定以處罰之規定外，向不加罰於單純自殘，
    甚或自殺行為所表彰之規範體系價值觀念相左，況毒品危害
    防制條例第10條所規定對施用毒品行為之處罰，其法定刑猶
    相當，或更甚（如施用第一級毒品罪）於刑法中關於故意「
    傷害他人」規定罪責，舉輕明重，足徵其規範保護之法益，
    原不在該「自戕」行為本身所造成行為人個人身體健康之有
    形侵害。蓋民主法治國家之所異於獨裁、集權社會，其國家
    政策、社會發展，均取決於以全體公民個人意志累積形成之
    群體意志，凡公民不分性別、學歷、職業、貧富、愚智，任
    由鴻儒碩彥至販夫走卒，其個人意志之表現就群體意志決定
    之形成，均屬等值，直接影響國家、社會整體之命運，至關
    重要，則個人基於自主、健全意思所表現之公民意志，不分
    良窳，均應尊重，然若有藉不正手段影響他人或自陷個人健
    全自主意志不能正常形成、表現者，不僅直接侵蝕公民群體
    意志形成之基礎，迫令其他自重慎行大眾均須承受建立在該
    不健全基礎形成之公共政策、社會生活品質之結果，對於國
    家、社會法益及人民全體利益，猶已構成危害，是如投票受
    賄罪所規範者，即在禁止公民匯集個人自主意志以形成群體
    意志之過程受不當影響及控制，即為適例。今毒品除可對個
    人身體健康造成有形傷害外，就人之身體及精神形成高度成
    癮性及依賴性，猶足以抑制個人表現其本於心性能力所為自
    主意志之決定，並進而造成群體意志表現遭不當扭曲之危險
    ，直接影響國家、社會之發展，侵害至鉅，斷非僅止於個人
    健康之危害，被告謝志豪前因煙毒案件已經數次入監執行，
    嗣94年年底方才出獄，又因施用毒品而經前開觀察、勒戒、
    強制戒治矯治，仍未見促其改善，於99年5 月出監未幾，又
    重蹈覆轍，再犯本件施用毒品犯行，除徵其守法觀念薄弱，
    堪認已受毒品所束，積重難返，對其個人身心、家庭及國家
    、社會之危害非輕，茲其經前開接續施予觀察勒戒、強制戒
    治之戒毒措施，與外界誘因隔絕期間適約一年（97.7.17 ～
    98.7.15 ）仍未竟其功，此次處遇強度若反而低於現行為協
    助戒毒而設置之強制戒治處分法定期間上限（一年），顯難
    期待能實際達成矯正其惡習、惡性之目的，與比例原則所要
    求之適當性要件即屬有間，並考量其犯罪施用毒品之情節，
    同時查獲持有毒品之數量，及其犯罪經查獲後，嗣於本院審
    理時終能坦認犯行，態度尚可等一切情狀，量處如主文所示
    之刑，以資儆懲。
五、扣案驗後淨重0.076 公克之海洛因粉末為查獲之毒品，其包
    裝袋因盛裝毒品而為該成分所沾黏，無法析離，此觀卷附法
    務部調查局93年3 月19日調科壹字第09300113060 號函文意
    旨自明，應與所盛裝、沾黏之毒品併同處分，依毒品危害防
    制條例第18條第1 項前段，沒收銷燬之。
六、末查，公訴意旨雖以被告謝志豪前開施用及持有海洛因行為
    之犯意各別、罪名互殊，請求本院予以分論併罰，然被告係
    因施用而購入並持有上開毒品，其持有之低度行為應為施用
    之高度行為所吸收而不另論罪，已如前述，茲其全部犯行既
    已經一併論究如上，自無從分論併罰，附此敘明。
據上論斷，應依刑事訴訟法第299 條第1 項前段，毒品危害防制
條例第10條第1 項、第18條第1 項前段，刑法第11條、第47條第
1 項，判決如主文。
本案經檢察官吳明駿到庭執行職務
中    華    民    國  100     年    6     月    21    日
            刑事第十九庭  審判長  法  官  陳志銘
                                  法  官  吳芝瑛
                                  法  官  陳松檀
以上正本證明與原本無異。
如不服本判決應於收受本判決送達後10日內向本院提出上訴書狀
，其未敘述上訴理由者，並得於提起上訴後10日內向本院補提理
由書狀（均須按他造當事人之人數附繕本）「切勿逕送上級法院
」
中    華    民    國  100     年    6     月    21    日
                                  書記官  洪季杏
附錄本件判決引用之法條：
毒品危害防制條例第10條第1 項
施用第一級毒品者，處6 月以上5 年以下有期徒刑。